# 能否将无关联的分公司通过托管经营的方式并入合并报表

提问人：zheimiao0512 时间：2019-12-08 08:31:00
请教陈版主：能否将无关联的分公司通过托管经营的方式并入合并报表？
理论基础：合并财务报表的合并范围是以控制为基础。控制是投资方拥有被投资方的权力，通过参与被投资方的相关活动而享有可变回报，并且有能力运用对被投资方的权力影响其可变回报。在确定对被投资企业是否存在控制时应当遵循的原则，一是实质重于形式，二是在综合考虑所有相关因素的基础上做出职业判断，包括具有法律效力的文件规定以及实际运作的情况。“事实控制” 在实务上确实可能存在的，“事实控制” 是指持股比例不足 50%，在没有正式的书面协议对其控制地位予以明确的情况下，仍然认为其可以控制该投资企业。国际“四大”没有排除“事实控制”的存在。 2017 年 3 月中国证监会发布的《会计监管工作通讯》（ 2017 年第 1 期），委托、受托经营业务中对合并财务报表范围的判断，会计司对委托、受托经营业务中是否将标的公司纳入合并范围的问题，应根据《企业会计准则第 33 号——合并财务报表》关于控制的定义或判断原则，基于与标的公司权力和可变回报对所有事实和情况进行判断。
案例：A 分公司是 B 公司的分公司，B 公司是具有施工资质的独立法人主体，B 公司及其包括 A 分公司在内的其他分公司是建设单位甲公司的唯一施工单位，甲公司与 B 公司及其 A 分公司在内的所有分公司无股权关系、无关联关系。
经查询上市公司托管案例中，上市公司受托经营主要目的是解决与控股股东之间的同业竞争问题, 而上市公司委托其他方经营部分自身业务主要是为了利用对方的商业经营管理优势, 提升委托业务的经营效益和盈利能力。
问题： 1 、甲公司与A 分公司无股权关系、非同一实际控制人控制，A分公司是分公司，对外无独立承担法律责任，甲公司拟通过签订托管经营协议的方式将 A分公司报表并入甲合并报表是否有操作的空间？ 2 、如果不以托管经营的方式合并 A 分公司的报表，是否有其他途径将A 分公司报表并入甲公司合并报表中？

回答人：chenyiwei
1 、建设单位（甲公司）合并施工单位（A 分公司）报表的目的是什么？是否合理？
2 、分公司不是单独法人主体，无独立的法人财产权，其资产、负债与其所属法人的其他部分之间无法实现完全的防火墙隔离，不符合《企业会计准则第 33 号——合并财务报表（ 2014 年修订）》第二十条对 “单独主体” 的认定标准，不能单独考虑其控制权问题。

提问人：zheimiao0512 时间：2019-12-09 14:49:00
建设单位合并施工单位的目的是：建设单位具有开拓资源的能力，但无施工资质，建设单位与总发包方谈妥后，将由施工单位直接与总发包方签订施工合同，故建设单位拟通过托管经营将施工单位 A 分公司财务数据并入建设单位合并财务报表。

回答人：chenyiwei
如上所述，分公司不是单独主体，故控制的难度较大。